【裁判字號】    89,交易,140
【裁判日期】    890803
【裁判案由】    過失傷害
【裁判全文】
臺灣板橋地方法院刑事判決                        八十九年度交易字第一四號
    公  訴  人  臺灣板橋地方法院檢察署檢察官
    被      告  甲○○
    選任辯護人  辛武
右列被告因過失傷害案件，經檢察官提起公訴（八十八年度偵字第二一二五三號），
本院判決如左：
    主  文
甲○○無罪。
    理  由
一、公訴意旨略以：被告甲○○於民國八十八年七月八日下午四時許，駕駛車號ＨＢ
    －０一０八號自用小貨車（起訴書誤載為自用小客車），沿台北縣板橋市○○路
    由土城往板橋方向行駛，行至三叉路口，欲左轉台北縣板橋市○○路○段二八巷
    時，適有告訴人乙○○騎乘車號ＭＣＪ－五０六號重機車沿環河路由板橋往土城
    方向行駛，被告應注意車輛行駛至叉路口時，應減速慢行，隨時採取必要之安全
    措施及左轉車應禮讓右方車先行，而依當時情形，又無不能注意之情事，竟疏未
    注意暫讓右方車先行即貿然前行左轉，致其車輛右前保險桿處擦撞告訴人機車車
    頭，告訴人因而跌倒造成左橈骨骨折合併左腳後跟十三乘一公分裂傷，因認被告
    涉有刑法第二百八十四條第一項前段普通傷害罪嫌云云。
二、按犯罪事實應依證據認定之，無證據不得推定其犯罪事實；又不能證明被告犯罪
    者，應諭知無罪之判決，刑事訴訟法第一百五十四條、第三百零一條第一項分別
    定有明文。公訴人認被告涉有上開罪嫌，無非係以告訴人乙○○之指訴、道路交
    通事故調查報告表、診斷證明書、台灣省台北縣區車輛行車事故鑑定委員會鑑定
    意見各一紙及現場照片八張為主要論據。
三、訊據被告甲○○雖坦承於右揭時地與告訴人乙○○發生車禍之事實，惟堅持否認
    其就車禍之發生有過失，辯稱：當時告訴人行駛之車道有一部砂石車讓伊先行，
    是告訴人騎機車突然超過該砂石車撞到伊，伊無法預防等語。經查告訴人所行駛
    車道之前方確有一部砂石車停在那裡，告訴人係從外側車道超越該砂石車左轉往
    土城方向前進，而與被告所駕駛之車輛相撞等情，業據告訴人陳述在卷。又依卷
    附道路交通事故調查報告表及六張現場照片所示，被告車輛與告訴人機車相撞之
    位置約在閃光號誌無動作之交岔路口中央。而被告係停車後剛起步，時速約十公
    里，見告訴人機車後有踩煞車；而告訴人時速約二十公里，並未踩煞車等情，亦
    據被告、告訴人分別於警訊及偵查時陳述綦詳，既然告訴人之時速高於被告，且
    被告有踩煞車，告訴人沒踩煞車，而兩車於交岔路口約中央處相撞，足見應係被
    告先起步進入該交岔路口，告訴人始騎機車進入該交岔路口。按汽車行駛至無號
    誌之交岔路口，同為轉彎車者，左方車應暫停讓右方車先行，道路交通安全規則
    第一百零二條第一項第二款定有明文；惟按同條第一項第六款亦規定，轉彎車輛
    應讓直行車輛先行。但直行車尚未進入交岔路口，而轉彎車已達中心處開始轉彎
    ，直行車應讓轉彎車先行。同條第一項第二款雖無類似第六款但書之規定，但在
    同為轉彎車，而左方之轉彎車業已到達交岔路口開始轉彎，右方之轉彎車始到達
    交岔路口時，亦應比照該規定，右方之轉彎車應讓左方之轉彎車先行，否則左方
    之轉彎車如何得知尚未到達路口之右方車亦係欲轉彎而讓其先行，且若左方之轉
    彎車於交岔路口轉彎到一半，見右方轉彎車到達路口，須停在路中央讓右方轉彎
    車先行，則將會造成路口阻塞，交通大亂。揆諸前揭說明，被告既係先駕車至該
    交岔路口，並因告訴人行車方向（即被告之右方）前方之砂石車讓被告車輛先行
    ，而開始起步轉彎，則告訴人雖為右方車，然之後始進入該交岔路口，即應讓被
    告先行。又被告係因該高大之砂石車阻擋，致未見告訴人騎乘機車隨即進入該交
    岔路口違規從該砂石車外側超車欲左轉，而無法作任何預防動作，然由其見告訴
    人機車從該高大之砂石車外側鑽出，立即踩煞車觀之，可見其行車時亦隨時注意
    車前狀況，並隨時採取之安全措施，就本件車禍之發生無過失可言。反見告訴人
    除未依道路交通安全規則第一百零一條應從左側超車之規定，違規從右側超車，
    亦未注意車前狀況，隨時採取必要之安全措施，故見被告車輛行駛而來，並未踩
    煞車，而與之相撞，是本件車禍之發生，其過失應全在告訴人。雖台灣省台北縣
    區車輛行車事故鑑定委員會及台灣省車輛行車事故覆議鑑定委員會均認被告左方
    車未暫停讓右方車先行為肇事原因，有二委員會鑑定意見書及覆議意見書各一份
    附卷可參，惟其均未注意被告車輛業已先行進入該交岔路口轉彎，告訴人始行進
    入之事實，是上開鑑定意見及覆議意見均不可採。綜上所述，被告所辯，應堪採
    信。此外，復查無其他積極證據足認被告有公訴人所指訴之犯行，既不能證明其
    犯罪，依法應諭知無罪之判決。
據上論斷，應依刑事訴訟法第三百零一條第一項，判決如主文。
本案經檢察官彭聖斐到庭執行職務。
中      華      民      國    八十九    年      八      月      三      日
                                      臺灣板橋地方法院交通法庭
                                          法  官  李世華
右正本證明與原本無異
如不服本判決，應於送達後十日內，向本院提出上訴狀
              書記官  卓聖智
中      華      民      國    八十九    年      八      月      五      日


司法院資訊處製作；財團法人民間司法改革基金會備份。
